【裁判字號】    99,交抗,1
【裁判日期】    990202
【裁判案由】    違反道路交通管理處罰條例聲明異議
【裁判全文】
福建高等法院金門分院交通事件裁定       99年度交抗字第1號
抗  告  人
即 異議 人
即受處分人  甲○○
上列抗告人因違反道路交通管理處罰條例案件，不服福建金門地
方法院，中華民國99年1 月14日所為裁定（98年度交聲字第20號
），提起抗告，本院裁定如下：
    主  文
抗告駁回。
    理  由
一、原裁定意旨略以：抗告人即異議人即受處分人甲○○於民國
    98年9月5日上午8時25分許，騎乘牌照A2R-773號重型機車，
    沿台北縣中和市○○路往安樂路方向行駛，行經興南路與捷
    運路之交岔路口時闖紅燈左轉進入捷運路，為台北縣政府警
    察局中和第一分局南勢派出所員警當場攔停舉發，嗣抗告人
    就本件違規於應到案日即98年9 月20日前提出申訴，經調查
    結果，仍認異議人確有上開違規行為，乃於98年10月19日以
    金監裁字第裁36-C00000000號違反道路交通管理事件裁決書
    ，依道路交通管理處罰條例第53條第1項、第63條第1項規定
    ，裁處罰鍰新台幣（下同）1,800元，並記違規點數3點。而
    抗告人雖不服聲明異議，惟證人即舉發員警胡鉦彬結證綦詳
    ，堪認抗告人確有於上開時地闖紅燈，乃駁回其異議。
二、抗告意旨略以：員警舉發違規應提出證據，不應身兼證人，
    並由抗告人提出未違規之證據。且員警何須於抗告人左轉後
    行進約百公尺餘始攔停，而非轉彎處即攔停，為此提起抗告
    。
三、按汽車駕駛人，行經有燈光號誌管制之交岔路口闖紅燈者，
    處1,800元以上5,400元以下罰鍰；又汽車駕駛人駕駛汽車違
    反道路交通管理處罰條例第53條規定者，並記違規點數3 點
    ，道路交通管理處罰條例第53條第1項、第63條第1項第3 款
    定有明文。又當場舉發駕駛人違規事實，應填製舉發通知單
    ，被查獲之駕駛人或行為人為受處分人時，應於填記通知單
    後將通知聯交付該駕駛人或行為人簽名或蓋章收受之；拒絕
    簽章者，仍應將通知聯交付該駕駛人或行為人收受，並記明
    其事由及交付之時間；拒絕收受者，應告知其應到案時間及
    處所，並記明事由與告知事項，視為已收受，亦為違反道路
    交通管理事件統一裁罰基準即處理細則第11條第1項第1款所
    明定。
四、經查：
（一）聲明異議案件之處理，除準用刑事訴訟法有關規定外，依
      道路交通案件處理辦法之規定處理之；交通法庭就聲明異
      議之案件，必要時，得訊問受處分人及其他關係人，並得
      傳喚證人，命行鑑定，實施勘驗，道路交通案件處理辦法
      第4條第1項及第16條定有明文。且取捨證據及認定事實，
      乃法院自由裁量職權之行使。
（二）抗告人於98年9月5日上午8時25分許，騎乘牌照A2R-773號
      重型機車，沿台北縣中和市○○路往安樂路方向行駛，行
      經興南路與捷運路之交岔路口時闖紅燈左轉進入捷運路，
      為台北縣政府警察局中和第一分局南勢派出所員警當場攔
      停舉發，並當場掣發舉發通知單，惟抗告人拒絕收受，嗣
      抗告人於99年9 月18日提出申訴，經原處分機關調查結果
      ，仍認異議人確有上開違規行為，乃依道路交通管理處罰
      條例第53條第1項、第63條第1 項規定，裁處罰鍰1,800元
      ，並記違規點數3 點等情，有台北縣政府警察局舉發違反
      道路交通管理事件通知單、金門縣公路監理所98年10月19
      日金監裁字第裁36-C00000000號違反道路交通管理事件裁
      決書、台北縣政府警察局中和第一分局98年10月2 日北縣
      警中一交字第0980045621號函附卷可稽（見原審卷第3至7
      頁）。證人即舉發員警胡鉦彬於原審結證稱：其位於台北
      縣中和市○○路○○路口，看見抗告人駕車闖紅燈左轉進
      入捷運路等語。再依證人胡鉦彬當庭繪製之現場圖及現場
      照片，證人當時之位置在抗告人後方，並可清楚目視興南
      路與捷運路路口及該處紅綠燈號誌，足徵證人胡鉦彬於舉
      發本件交通違規時，應可清楚目視紅綠燈號誌轉換之情形
      ，而無錯看之可能。另證人胡鉦彬於原審法官面前具結證
      述抗告人之違規事實，不僅以具結擔保其證述之真實性，
      且在負擔偽證罪之心理處罰狀態下證述抗告人經認定違規
      及其掣單舉發之經過；況本件乃證人胡鉦彬於執行勤務時
      發現抗告人駕駛重型機車闖紅燈，並自後追上攔停舉發，
      其與抗告人素不相識，復無怨隙，應無故意設詞誣陷抗告
      人而甘冒偽證罪責之必要，堪信抗告人確有於上開時地闖
      紅燈並拒收舉發通知單之事實無訛。
（三）抗告人雖以前詞置辯，惟員警於執勤時雖可預知可能有駕
      駛者會違規，但何人於何時會違規，實無從預先得知，尚
      難要求員警須於受處分人違規之同時拍照取證，此與未有
      執勤員警在場，全憑採證相片為舉發之逕行舉發情形有別
      。倘受處分人爭執車輛違規事實是否存在，非不得由法院
      傳喚舉發之員警充作證人，於命具結後訊問之，以查明違
      規事實是否存在，至舉發員警立於證人地位所為之證述是
      否可採，乃交通法庭依經驗及論理法則判斷其證明力之問
      題，並非舉發員警不得作證。且闖紅燈之違規行為，其違
      規行為多在瞬間發生，故委由當場執行取締違規之公務人
      員，依其認識與判斷採取取締作為，是警員舉發交通違規
      既為道路交通管理處罰條例所規定之職權行使行為，經立
      法機關授權，此為達成維持交通秩序目的所必要，無須另
      有其他如目擊證人或必須拍攝照片為佐證，始構成處分之
      要件，抗告人亦無庸自行提出證據資料證明未違規之事實
      。另證人即舉發員警胡鉦彬在抗告人後方發現抗告人駕駛
      重型機車闖紅燈，並由後追上攔停舉發，自須相當距離方
      能攔停舉發，抗告人所辯，尚無可採。
五、綜上所述，抗告人於上開時地既有行經有燈光號誌制之交岔
    路口闖紅燈之違規事實，原處分機關依道路交通管理處罰條
    例第53條第1項、第63條第1 項規定，裁處罰鍰1,800元，並
    記違規點數3 點，原審並駁回抗告人之異議，經核並無不合
    ，抗告人猶執前詞提起本件抗告，為無理由，應予駁回。
六、據上論斷，應依道路交通管理處罰條例第89條、道路交通案
    件處理辦法第26條，刑事訴訟法第412條，裁定如主文。
中    華    民    國    99    年    2     月    2     日
                交通法庭審判長法  官  沈宜生
                              法  官  陳坤地
                              法  官  陳容正
以上正本證明與原本無異。
不得再抗告。
                              書記官  李麗鳳
中    華    民    國    99    年    2    月    3    日

司法院資訊處製作；財團法人民間司法改革基金會備份。
